臺灣桃園地方法院小額民事判決
111年度桃小字第624號
原      告  曹峻碩  
被      告  黃鈺竤  
上列當事人間請求損害賠償事件，於中華民國111年9月21日言詞
辯論終結，本院判決如下：
　　主    文
被告應給付原告新臺幣壹萬元，及自民國一一一年三月七日起至
清償日止，按年息百分之五計算之利息。
原告其餘之訴駁回。
訴訟費用新臺幣壹仟元由被告負擔其中新臺幣壹佰陸拾柒元，餘
由原告負擔。
本判決第一項得假執行。
原告其餘假執行聲請駁回。
    事實及理由
壹、程序部分：
一、按小額訴訟之訴狀送達後，原告不得將原訴變更或追加他訴
    ，但擴張或減縮應受判決事項之聲明者，不在此限，民事訴
    訟法第436 條之23、第436 條第2 項、第255 條第1 項但書
    第3 款分別定有明文。查原告起訴聲明為：「被告應給付  
    原告新臺幣（下同）10萬元，及自起訴狀繕本送達翌日起至
    清償日止，按年息5 ％計算之利息。」(見桃小卷第4頁）；
    嗣於起訴狀送達被告後，於民國111年8月10日本院審理時，
    並當庭將其聲明變更為：「被告應給付原告6萬元，及自起
    訴狀繕本送達翌日起至清償日止，按年息5 ％計算之利息。
    」（見桃小卷第28頁），核原告所為僅係減縮應受判決事項
    之聲明，依上揭規定，應予准許。
二、本件被告經合法通知，無正當理由而未於言詞辯論期日到場
    ，且核無民事訴訟法第386 條所列各款情形，爰依民事訴訟
    法第436條之23、第436條第2項、第385條第1項前段之規定
    ，依原告之聲請（見桃小卷第35頁反面），由其一造辯論而
    為判決。　
貳、實體部分：
一、原告主張：被告於109年8月4日上午2時24分前某時，飲酒後
    駕駛車牌號碼000-00營業小客車，駛至桃園市桃園區力行路
    與文中三路口，因不勝酒力遂將上開車輛停放於該處車道上
    並於車內入睡。嗣原告為桃園市政府警察桃園分局中路派出
    所員警，於同日凌晨5時35分許執行巡邏勤務時，行經上開
    路口，見狀被告昏睡於車內，原告欲喚醒被告，發現被告身
    上及車內有濃厚酒味，原告加以詢問時，被告竟以「你娘機
    掰」、「機掰」、「操你娘的」等語辱罵，並以徒手之方式
    試圖攻擊原告。被告上開行為足以貶損其人格及社會評價，
    侵害原告之人格權及名譽權，使原告精神相當痛苦，爰依侵
    權行為法律關係提起本件訴訟等語，並聲明：被告應給付原
    告6萬元，及自起訴狀繕本送達翌日起至清償日止，按年息5
     ％計算之利息，願供擔保請准宣告假執行。
二、被告則以：認為原告請求金額過高等語，以資答辯。並聲明
    ：原告之訴駁回。
三、本院之判斷：
  ㈠原告主張之上述事實，業經本院以109年度壢交簡字第3702號
    判決被告犯不能安全駕駛及侮辱公務員罪，分別處有期徒刑
    4月、2月在案，被告雖不服提起上訴，亦經本院以111年度
    交簡上第36號判決上訴駁回而確定，有上開刑事判決在卷可
    參（見桃小卷第6至9頁)，並經本院依職權調閱前開刑事案
    件卷證查核無訛，堪信原告之主張為真實。
  ㈡按因故意或過失，不法侵害他人之權利者，負損害賠償責任
    。不法侵害他人之身體、健康、名譽、自由、信用、隱私、
    貞操，或不法侵害其他人格法益而情節重大者，被害人雖非
    財產上之損害，亦得請求賠償相當之金額。民法第184 條第
    1 項前段、第195 條第1 項前段分別定有明文。復按名譽被
    侵害者，關於非財產上之損害，加害人雖亦負賠償責任，但
    以相當之金額為限，民法第195 條第1 項定有明文，所謂相
    當，應斟酌加害人與被害人雙方之身分、資力與加害程度，
    及其他各種情形核定之慰撫金是否相當，應以加害行為之加
    害程度及被害人所受痛苦，斟酌，加害人及被害人之身分、
    經濟地位等各種情形定之（最高法院47年台上字第1221號、
    51年台上字第223號判例意旨參照）。
　㈢原告主張因被告之上開公然侮辱犯行，已侵害其人格及名譽
    權利，致其精神上受有極大之痛苦，則被告應賠償原告精神
    慰撫金6 萬元，被告雖以因原告以探照燈照我的眼睛，執法
    不當而有如此反應為辯，然依目前社會大眾之觀念，「你娘
    機掰」、「機掰」、「操你娘的」等詞，屬人身攻擊之侮辱
    性言詞，嚴重貶低原告之尊嚴及名譽，且事發地點係在不特
    定多數人得共見共聞之馬路邊，足以造成原告心理上之痛苦
    及難堪。另被告於原告著警察制服執行職務時，若認原告有
    執勤不當之嫌，應循正當途徑提出申訴及反映，但被告不循
    正途，以口出上揭侮辱性言詞，致原告之名譽及擔任警察職
    務之身分法益受有損害，被告之作法自具有高度之可非難性
    ，是則被告上開所辯，不足為採。被告之行為既不法侵害原
    告之名譽權，且足以造成原告精神上相當之痛苦，情節重大
    ，原告依前揭規定請求被告賠償其非財產上之損害，自屬有
    據。本院審酌兩造之身分、經濟狀況、本件事發原因、被告
    之侵害程度及原告所受損害，並參考兩造稅務電子閘門財產
    所得明細所載之所得及財產資料（見桃小卷第21至24頁）、
    被告於前案警詢時自述之教育程度、職業、家庭經濟狀況（
    見偵字卷第15頁）等一切情狀，認原告請求慰撫金6萬元尚
    屬過高，其所得請求之慰撫金，應以1萬元為適當，逾此部
    分請求則無理由，應予駁回。
　㈣末按給付無確定期限者，債務人於債權人得請求給付時，經
    其催告而未為給付，自受催告時起，負遲延責任。其經債權
    人起訴而送達訴狀，或依督促程序送達支付命令，或為其他
    相類之行為者，與催告有同一之效力。遲延之債務，以支付
    金錢為標的者，債權人得請求依法定利率計算之遲延利息。
    其利率未經約定，亦無法律可據者，週年利率為5%，為民法
    第229條第2項、第233條第1項前段、第203條分別明定。本
    件原告對被告之損害賠償請求權屬未定給付期限之金錢債權
    ，故其就上述1萬元請求被告給付自起訴狀繕本送達翌日即1
    11年3月7日（見本院卷第12頁）起至清償日止，按年息5%計
    算之利息，即屬有據。
四、本件原告勝訴部分係就民事訴訟法第436 條之8 適用小額訴
    訟程序所為被告敗訴之判決，依同法第436 條之20規定，應
    依職權宣告假執行。原告雖聲明願供擔保請准宣告假執行，
    惟本院既已職權宣告之，原告此部分聲請，核僅為促請本院
    職權發動，自無庸另為准駁之諭知。至原告敗訴部分，其假
    執行之聲請失所附麗，應併駁回之。
五、本件事證已臻明確，兩造其餘攻擊防禦方法及所提證據，均
    不至影響判決結果，故不逐一論述，併此敘明。
六、訴訟費用負擔之依據：民事訴訟法第79條，並依同法第436
    條之19第1項確定費用額為1,000元。　
中　　華　　民　　國　　111 　年　　10　　月　　14　　日
                  桃園簡易庭  法  官  蘇品蓁
以上為正本係照原本作成。
如不服本判決，應於送達後20日內，向本院提出上訴狀並表明上
訴理由，如於本判決宣示後送達前提起上訴者，應於判決送達後
20日內補提上訴理由書（須附繕本）。
如委任律師提起上訴者，應一併繳納上訴審裁判費。   
中　　華　　民　　國　　111 　年　　10　　月　　14　　日
                              書記官  潘昱臻
附錄：
一、民事訴訟法第436條之24第2項：
　  對於小額程序之第一審裁判上訴或抗告，非以其違背法令為
    理由，不得為之。
二、民事訴訟法第436條之25：
　  上訴狀內應記載上訴理由，表明下列各款事項：
　  ㈠原判決所違背之法令及其具體內容。
　  ㈡依訴訟資料可認為原判決有違背法令之具體事實。
三、民事訴訟法第471條第1項：（依同法第436條之32第2項規定
    於小額事件之上訴程序準用之）
    上訴狀內未表明上訴理由者，上訴人應於提起上訴後20日內
    ，提出理由書於原第二審法院；未提出者，毌庸命其補正，
    由原第二審法院以裁定駁回之。